【裁判字號】    90,勞上,34
【裁判日期】    920416
【裁判案由】    給付退休金
【裁判全文】
台灣高等法院民事判決  九十年度勞上字第三十四號
    上  訴  人    甲○○
    訴訟代理人    歐宇倫律師
    被上訴人      財團法人中華電腦中心
    法定代理人    金德溥
    訴訟代理人    蘇敏慧律師
右當事人間請求給付退休金事件，上訴人對於中華民國九十年五月七日台灣台北地方
法院八十八年度勞訴字第六二號第一審判決提起上訴，本院判決如左：
    主    文
原判決關於駁回上訴人後開第二項之訴部分，及該部分假執行之聲請，並訴訟費用之
裁判均廢棄。
被上訴人應給付上訴人新台幣貳佰參拾參萬貳仟伍佰柒拾貳元，及自八十八年八月十
二日起，至清償日止，按週年利率百分之五計算之利息。
其餘上訴駁回。
第一、二審訴訟費用，由被上訴人負擔十分之八，餘由上訴人負擔。
本判決命被上訴人給付部分，於上訴人以新台幣柒拾柒萬柒仟伍佰貳拾肆元為上訴人
預供擔保後得假執行，但被上訴人如於假執行程序實施前以新台幣貳佰參拾參萬貳仟
伍佰柒拾貳元為上訴人預供擔保，得免為假執行。
    事實及理由
一、被上訴人之法定代理人原為張丕繼先生，嗣於九十年七月二日變更由金德溥先生
    任之，有被上訴人提出之行政院經濟建設委員會函附於本院卷第二十六、二十七
    頁可稽，被上訴人據以聲明由該法定代理人承受訴訟並無不合應予准許，核先予
    敘明。
二、上訴人起訴主張：上訴人自民國（下同）七十九年八月一日起至被上訴人中心擔
    任總經理乙職，於八十六年十一月初，依被上訴人中心之員工退休辦法自請退休
    之規定提出八十七年二月一日退休之申請，被上訴人於八十六年十一月七日以第
    十五屆董監事聯席會第九次會議通過。然八十六年十二月二十六日被上訴人董事
    會提案要求上訴人延至八十七年三月十六日始行退休，依八十一年十一月二十八
    日第十三屆第二十八次董事會通過訂之財團法人中華電腦中心員工退休辦法規定
    ，上訴人可請領退休金二百九十七萬零三百八十四元，惟被上訴人之法定代理人
    張丕繼先於八十七年二月二十七日之被上訴人第十五屆董監事聯席會第十次會議
    以莫須有之罪名，提案立即議處上訴人，經該次蒞會董、監事否決，並決議如下
    ：「(一)由萬常務事、金常務董事及三位監察人成立專案小組，就該案有關事實所
    涉相關人員之行政責任，先行調查了解。(二)若該案調查結果涉及總經理任免問題
    ，則加開董監事臨時會議提會討論，總經理以下人員則依權責另案議處。」，惟
    被上訴人之法定代理人張丕繼竟又於八十七年三月十日突然召開第十五屆第董監
    事聯席會第二次臨時會議，並擅自變更前開決議文為：「(一)本案應就相關人員涉
    及責任部分提出詳盡之調查報告，俾供處理之依據，並先提請萬常務董事、金常
    務董事及三位監察人審閱研商處理方法。(二)若該案調查結果涉及總經理任免問則
    召開董監事臨時會議提會討論，總經理以下人員則依權責另案議處。」且與內容
    不實之稽核報告，一併散發予與會之各董、監事，致使被上訴人第十五屆之董監
    事誤信上訴人有失職之處而撤銷前開准予上訴人退休之決議，然第十次會議及第
    二次臨時會議之決議過程及決議內容並不合法，業經財政部指派擔任被上訴人董
    事之林義雄於八十七年三月十二日簽呈無誤，是被上訴人撤銷上訴人退休之決定
    並不生效，被上訴人仍有給付上訴人上揭退休金之義務等語，爰依被上訴人員工
    退休辦法規定，請求被上訴人給付上訴人退休金二百九十七萬零三百八十四元。
    並上訴聲明：(一)原判決廢棄。(二)右廢棄部分，被上訴人應給付上訴人二百九十七
    萬零三百八十四元，及自起訴狀繕本送達翌日起至清償日止按年息百分之五計算
    之利息。(三)願供擔保請准宣告假執行。
三、被上訴人則以：上訴人擔任被告總經理乙職，於SUN 1000型電腦主機設備案，未
    依被上訴人規定將權限（五百萬元）以上之合約呈報董事長同意，逕自以被上訴
    人名義對外簽訂數千萬元金額之契約；上訴人擅自代表被上訴人中心於八十六年
    四月十六日簽訂之股權讓與協議書，第一條使被上訴人中心負擔不必要之保證責
    任；蓋被上訴人中心投資台灣網盟股份有限公司（以下簡稱台灣網盟）為股份有
    限公司股東，占該公司三十分之一之股份，並分該公司之主要股東。台灣網盟股
    權分散之決議，占有股份三十分之十三之金氏公司與占有股份三十分之七之的汎
    凌公司應配合為股權之轉讓，而股份有限公司股東股份之轉讓，自有公司法等相
    關法令予以規範，本與被上訴人中心無涉。被上訴人中心立於股份有限公司股東
    之地位，並無持股過多之問題，亦無擔保股東間股權移轉款項能兌現之義務。上
    訴人擔任被上訴人中心總經理職務，未能立於被上訴人中心權益考量，反同意於
    汎凌簽發給金氏公司之支票上背書，負擔不必要之保證責任。該等支票日後雖因
    汎凌公司付款而未致被上訴人中心遭受實質損失，因此於八十七年三月十日召開
    第十五屆董監事聯席會第二次臨時會議中，經董事多數決通過，上訴人違反被上
    訴人人事管理規則第二十五條第二、六、十款之規定，決議上訴人應記大過二次
    ，自八十七年三月十一日終止聘僱關係等語，資為抗辯。並答辯聲明：(一)上訴駁
    回。(二)願供擔保請准免假執行。
四、兩造不爭執之事實：上訴人自七十九年八月一日起至被上訴人處擔任總經理乙職
    ，於八十六年十一月初以被上訴人中心員工退休辦法第七條第一項自請退休之規
    定，提出於八十七年二月一日退休之申請，被上訴人曾於八十六年十一月七日以
    第十五屆董監事聯席會第九次會議通過。然於八十六年十二月二十六日被上訴人
    董事會提案要求上訴人延至八十七年三月十六日始行退休，嗣被上訴人以上訴人
    於採購十台SUN 1000型電腦主機設備案及同意於汎凌公司簽發給金氏公司之支票
    上背書案，於八十七年三月十日召開第十五屆董監事聯席會第二次臨時會議中，
    經董事多數決通過，以上訴人違反被上訴人人事管理規則第二十五條第二、六、
    十款之規定，決議上訴人應記大過二次，自八十七年三月十一日終止聘僱關係等
    情，有被上訴人八十六年七月二十二日簽呈、八十六年十一月十七日編號人力七
    一五九六號簽呈、八十六年十一月七日財團法人中華電腦中心第十五屆第董事聯
    席會第八次會議紀錄、八十七年二月二十七日財團法人中華電腦中心第十五屆第
    董監事聯席會第十次會議紀錄、八十七年三月十日財團法人中華電腦中心第十五
    屆第董監事聯席會第二次臨時會議紀錄在卷可憑（見原審八十八年度北勞調字第
    二九號卷第七頁至三十二頁），且為兩造所不爭執，堪信為真實。
五、兩造爭執要旨之論述：上訴人主張，被上訴人撤銷上訴人退休之決定並不生效，
    被上訴人仍有給付上訴人上揭退休金之義務等語，為被上訴人所否認。則本件首
    應審究者厥為上訴人是否違反被上訴人人事管理規則第二十五條第二、六、十款
    之規定而有失職行為？有否造成具體損害？及被上訴人以上開理由記上訴人大過
    二次，並終止兩造間之契約有無權利濫用之問題？茲敘述如下：
  (一)被上訴人之員工退休辦法第七條第一項規定：「員工有左列情形之一者，得自請
    退休：一、總經理：年滿五十八歲。」，同條第二項規定：「經理、主任（含）
    以上高級職員服務滿二十年而有特殊原因者，經報請總經理認可，並經董事會同
    意者，亦得自請退休。但本項退休金之支付，自退休之日起分四期平均發給，每
    半年一期，第一期於退休日發給。」（見原審卷第十八頁反面）。上訴人於八十
    六年十一月初，依據該員工退休辦法提出於八十七年二月一日退休之申請，被上
    訴人曾於八十六年十一月七日以第十五屆董監事聯席會第九次會議通過。然於八
    十六年十二月二十六日被上訴人董事會提案要求上訴人延至八十七年三月十六日
    始行退休。
  (二)按經理人與公司間為委任關係，此觀公司法第二十九條第二項「經理人之委任‧
    ‧‧」之規定即明。而勞動基準法所規定之勞動契約，係指當事人之一方，在從
    屬於他方之關係下，提供職業上之勞動力，而由他方給付報酬之契約，與委任契
    約之受僱人，以處理一定目的之事務，具有獨立之裁量權者有別（參照最高法院
    八十三年度台上字第七二號裁判意旨）。則經理人與公司間為委任關係，而非僱
    傭關係，其並無勞動基準法之適用，因此依前述被上訴人退休辦法自請退休與勞
    動基準法第五十三條基於勞動契約所規定之自請退休並不相同，故上訴人自請退
    休，並非上訴人有行使契約終止權之形成效力，被上訴人中心對於上訴人之申請
    是否准許固有自行決定之權。
  (三)次按，被上訴人捐助暨組織章程第十條規定：「本中心經理部門置總經理一人，
    由董事長提請董事會任免，秉承董事會之決策，綜理本中心業務。」（見原審卷
    第九十九頁）；被上訴人人事管理規則第二十五條第二、六、十款分別規定：「
    有瀆職、失職、失察之行為或隱蔽所屬之不當行為者」、「辦事疏忽，督導不週
    或違背規章致發生重大錯誤使本中心蒙受損失者」、「違反本中心規章規定或命
    令者」等情形，應由直屬主管或人事單位簽報懲處（見原審卷第四十六頁）。又
    第三十三條第一項第四款規定，有在同一年度內受記大過處分二次之情事者，被
    上訴人中心得不經預告，終止聘僱關係，被解聘、解僱人員，不得要求發給資遣
    費（見原審卷第四六頁反面、第四七頁）。
  (四)被上訴人撤銷八十六年十一月七日第十五屆董監事聯席會第九次會議准予上訴人
    於八十七年三月十六日退休之決議，而於八十七年三月十日第十五屆董監事聯席
    會第二次臨時會議中決議上訴人應記大過二次，並自八十七年三月十一日終止聘
    僱關係。被上訴人陳明被上訴人於八十七年三月十日之董監事聯席會議於八十七
    年三月十日召開第十五屆董監事聯席會第二次臨時會議中，經董事多數決通過，
    以上訴人違反被上訴人人事管理規則第二十五條第二、六、十款之規定，決議上
    訴人應記大過二次，自八十七年三月十一日終止聘僱關係，其原因有二項：其一
    為八十六年四月間背書之問題及八十六年七月間簽約之問題，（即採購十台SUN
    1000型電腦主機設備及同意於汎凌公司簽發給金氏公司之支票上背書案之問題）
    （見本院卷(四)第二一五頁言詞辯論筆錄），而依上訴人所提報被上訴人所不爭執
    真正之被上訴人予上訴人之八十七年三月十日離職通知書，其上載明「本中心總
    經理甲○○，因與金氏簽訂協議書乙案導致中心權益受損，經八十七年三月十日
    第十五屆董監事聯席會議第二次臨時會議議決，依人事管理規則第二十五、三十
    三條之規定記大過二次即日終止聘僱關係，並於一週內完成離職手續。」（見本
    院卷(二)第三二一頁）。茲就被上訴人主張之此二事由是否違反被上訴人中心人事
    規則及以記二次大過終止契約有無權利濫用之問題？
    被上訴人主張上訴人逾越權限批示向金氏公司購買十台Sun 1000型主機設備租
      賃案，被上訴人中心為考量是否接辦Sun 1000型主機設備租賃案，於八十五年
      三月底購置Sun 1000型主機二十台，此部份經董事長批准。然至八十五年十月
      二日，網路部蔡康正復簽請另購十台Sun 1000型主機，該項採購預購金額高達
      二千四百零五萬五千元，遠逾被上訴人中心授權上訴人可決之權限，上訴人未
      曾報請董事長核准，即逾越權限批示同意以貸款方式向金氏公司購買十台機器
      （見原審卷第二七五至二七七頁簽呈），並於八十六年四月十六日與金氏電腦
      公司簽立買賣契約書（見原審卷第六十至六一頁之買賣契約書），為上訴人所
      不爭執，堪信為真實。查被上訴人曾於八十四年二月二十日，以董事長喻：「
      凡外接業務，金額在五百萬以上，在簽訂合約之前，應先呈董事長一閱方可執
      行」，有被上訴人祕書處通告可憑（見原審卷第三十二頁），且該文件係被上
      訴人中心秘書處製作，已於八十四年間發給包括上訴人專任秘書在內之各部門
      ，業據證人吳重嘉、羅國倫到庭供證無訛（見本院九十一年度上易字第一五二
      三號刑事卷九十年十一月十九日筆錄及九十年十二月二十四日筆錄），又於八
      十六年七月十八日由上訴人主持之晨報會議紀錄上，上訴人亦指示：日後五百
      萬以上之銷售案（包括分期付款案）及三百萬以上之採購案，均需先經董事長
      批准後方可簽約，亦為上訴人所不爭執，是以，一定金額以上之合約，應經被
      上訴人董事長批准後方可簽約甚明，本件上訴人於八十六年四月十六日簽訂之
      買賣契約書，依該買賣契約書內容第三條之約定事關被上訴人十台主機，標的
      總價為三千九百四十二萬元，有前述該買賣契約書附於原審卷第六十至六一頁
      可稽，影響金額顯達五百萬元以上，已逾上訴人所得自行裁決之權限內容，上
      訴人未經董事長批准，即逕自同意，顯有背被上訴人之上開規定。至上訴人另
      主張其在總經理任內核可採購或合約，超過五百萬元者不知凡幾等語，並提出
      八十六年工作報告為證，惟此僅能證明上訴人曾多次簽訂五百萬元以上之合約
      ，然並不能因此即推論，上訴人有簽訂本件逾五百萬元以上合約之權利。
    被上訴人主張上訴人擅自代表被上訴人中心於八十六年四月十六日簽訂之股權
      讓與協議書（見原審卷第五九頁），第一條使被上訴人中心負擔不必要之保證
      責任；蓋被上訴人中心投資台灣網盟股份有限公司（以下簡稱台灣網盟）為股
      份有限公司股東，占該公司三十分之一之股份，並分該公司之主要股東。台灣
      網盟股權分散之決議，占有股份三十分之十三之金氏公司與占有股份三十分之
      七之的汎凌公司應配合為股權之轉讓，而股份有限公司股東股份之轉讓，自有
      公司法等相關法令予以規範，本與被上訴人中心無涉。被上訴人中心立於股份
      有限公司股東之地位，並無持股過多之問題，亦無擔保股東間股權移轉款項能
      兌現之義務。上訴人擔任被上訴人中心總經理職務，未能立於被上訴人中心權
      益考量，反同意於汎凌簽發給金氏公司之支票上背書，負擔不必要之保證責任
      。該等支票日後雖因汎凌公司付款而未致被上訴人中心遭受實質損失等語。查
      上訴人代表被上訴人於八十六年四月十六日與汎淩公司、金氏公司三方簽訂之
      股權讓與協議書，係由汎凌視訊公司、被上訴人公司及金氏電腦公司所簽訂之
      三方契約，其中該第一條載明：汎凌視訊公司應給付金氏電腦公司，並由中華
      電腦中心支票背書之金額為六百萬元，有該協議書附於原審卷第五九頁可稽，
      且為上訴人所不爭執，堪信為真實。次查，該協議書第一條之記載係金氏公司
      與汎凌公司間，有關台灣網盟公司之股份轉讓，與被上訴人無涉，被上訴人於
      台灣網盟公司中僅為股東成員，並無擔保股東間股權移轉款項能兌現之義務，
      亦為上訴人所不爭執。上訴人竟同意由被上訴人於汎凌公司簽發予金氏公司之
      支票上背書，擔任背書人之責，而支票背書人有照支票文意與發票人擔保支票
      之支付之相同法律責任，為票據法第一百四十四條、第三十九條及第一百二十
      六條所明定，則上訴人所為確係有損被上訴人公司權益造成被上訴人公司負擔
      背書責任之風險。該等支票雖因嗣後兌現，然上訴人之上開行為，亦有背於其
      身為被上訴人總經理，應盡之善良管理人之注意義務，應認上訴人有失職之處
      。
    綜上所述，上訴人固有前述失職行為，是否造成被上訴人具體損害？被上訴人
      主張上訴人所簽立之前開購買十台Sun 1000型主機之買賣契約書，事關被上訴
      人中心十台主機，以一台SUN 1000型主機價金為二百四十萬元計算，其最大損
      失金額為二千四百萬元，加上四年餘之租金能否回收之重大權益，影響金額高
      達二千八百八十萬元以上云云，惟為上訴人所否認，惟被上訴人未舉證以證明
      其所遭受之具體損失。上訴人復抗辯汎凌公司開給被上訴人中心十套機器設備
      之八十六年五月至十二月之租金每月六十萬元之支票均按時兌現，汎凌公司八
      個月後發生財務問題非當初所能預料，又金氏電腦公司於八十七年五月十四日
      與被上訴人正式簽訂協議書，該協議書第六項載明：「中華網路股份有限公司
      （名稱暫定）成立後，須支付甲方（按：即被上訴人，下同）如備忘錄（即附
      件一）記載方式所計算之金額新台幣參仟玖佰肆拾貳萬元，甲方購買三十台
      SUN 1000型主機設備之所有權，則歸中華網路股份有限公司（名稱暫定）所有
      。」，有上訴人提出被上訴人不爭執真正之協議書在卷可稽（見本院卷(二)第三
      二五頁）。而依據被上訴人與金氏電腦公司之會議備忘錄載明被上訴人本身之
      一台即TIA股東向被上訴人承租之二十九台計三十台SUN1000型主機設備之所有
      權移轉予新公司。新公司須付款予被上訴人中心之說明如下：「1.被上訴人原
      購買機器成本每台新台幣（下同）二百四十萬計四十台（即240萬元*30=7200
      萬元）計七千二百萬元。2.被上訴人已兌現之租金結算至八十七年五月三日止
      為三千一百三十八萬元（如附件）被上訴人本身之一台折舊價值為一百二十萬
      元。3.新公司須支付被上訴人之金額為：三千九百四十二萬元。即7200萬元（
      30台機器成本）-3138萬元（租金）-120萬元（被上訴人本身一台）=3942萬元
      4.原TIA股東（即尚未確定參加新公司，但會繼續繳納租金之股東）所簽發之
      支票，由被上訴人繼續兌現，前開每月兌現所得金額，須全數以現金轉給新公
      司，未來衍生之法律問題，亦由新公司負責處理解決。」，有被上訴人所不爭
      執真正之備忘錄（見本院卷(二)第三二六頁）可稽，如此被上訴人已將機器成本
      全數收回且有盈餘（見本院卷(二)第三三五頁盈虧計算書）。又證人即金氏電腦
      公司負責人石金水於原審法院八十九年自字第八八二號偽造文書案九十年八月
      十三日審理時亦證稱：「我另成立的中華網路公司，與台灣網盟經營同樣的東
      西，我與被上訴人協商以被上訴人付出的七千多萬元成本，扣除已收的三千多
      萬元租金收入，以剩餘的價格將其原購得之電腦賣給中華網路公司，時間、金
      錢我不記得，被上訴人由我們剛才之算法是沒有損失。」，「（提示調查報告
      肆(三)，機器是否在八十五年底就已經停產，回收後十台約僅價值三百萬元，是
      否正確？）我不知道是否已經停產，但是機器到目前為止仍在中華網路機房運
      作，原廠還在維修。我不知道殘值是否僅直三百萬元，我買的時候每部約是一
      百多萬元。」，有本院調閱之該案卷可稽，堪認被上訴人就SUN 1000型電腦主
      機並無損失，甚且有產生部分盈餘。又被上訴人復不爭執上訴人代表被上訴人
      於汎凌公司與金氏電腦公司股權轉讓協議中對於汎凌視訊公司給付予金氏電腦
      公司之支票為背書保證，支票到期日分別為八十六年四月二十三日、八十六年
      五月二十三日及八十六年二月二十三日，該三張支票均已兌現，也並未造成被
      上訴人公司任何損失（見本院卷(四)第二一六頁言詞辯論筆錄）。
    按行使權利，履行義務，應依誠實及信用方法，民法第一百四十八條第二項定
      有明文。上訴人於八十六年十一月初依被上訴人中心之員工退休辦法自請退休
      之規定提出八十七年二月一日退休之申請，被上訴人於八十六年十一月七日以
      第十五屆董監事聯席會第九次會議通過，被上訴人再於八十六年十二月二十六
      日被上訴人董事會提案要求上訴人延至八十七年三月十六日始行退休。被上訴
      人於同意上訴人退休以終止契約後，始於八十七年三月十日召開之第十五屆董
      監事聯席會第二次臨時會中，以前述上訴人原已存在且並未造成被上訴人具體
      損失，甚且可能有使被上訴人因而產生盈餘之採購十台SUN 1000型電腦主機設
      備及同意於汎凌公司簽發給金氏公司之支票上背書之單純失職行為，將上訴人
      記大過二次並自八十七年三月十一日起終止聘僱關係，顯係單純為導致上訴人
      無法領取退休金，濫行適用被上訴人中心人事管理規則第二十五條規定予以上
      訴人記二次大過之處分，致被上訴人得依該人事管理規則第三十三條規定，以
      在同一年度內受記大過處分二次者，得不經預告終止聘僱關係，被解聘人員不
      得要求發給資遣費。被上訴人行使終止契約權利，顯未依誠實信用方法為之，
      其所為上訴記二次大過終止契約並撤銷准予退休之決議顯係權利濫用，並不合
      法，自不生效力，上訴人之退休金請求為有理由。
六、上訴人總經理職，與被上訴人為委任關係，並無勞動基準法之適用，已如前述，
    茲就上訴人退休金額之計算如后：
  (一)上訴人自七十九年七月十七日起任職被上訴人中心，依財團法人中華電腦中心員
    工退休辦法（見原審卷第十八頁至二十一頁）第九條第一款規定：「民國八十一
    年元月一日前員工在本中心服務年資部分退休金基數（以下簡稱前段退休金基數
    ）之計算：在本中心服務每滿一年，給予二個基數，於數滿九個月者以一年計，
    滿三個月者以半年計，不足三個月者不計‧‧‧」，上訴人於八十一年元月一日
    前於被上訴人中心處任職一年五個月，計三個基數。又依同辦法第十條第一款規
    定，關於月薪人員，其前段退休金基數之每一基數折算金額（以下簡稱前段退休
    金基數折算金額）係以民國八十年十二月之薪給額，除以原核定薪點折算率（分
    別為十七點五元，十五點五元，十三點五元，十二元或十一元），再乘以基本薪
    點折算率十一元（七十四年十二月二十八日董事會通過修訂本中心員工薪給辦法
    之基本薪點折算率）其所計得之金額，即為一基數之折算金額。」。依據七十四
    年十二月二十八日被上訴人中心董事會通過修訂之員工薪給辦法規定，並無總經
    理之基本薪點折算率規定，故總經理不適用前揭規定。上訴人於八十年十二月之
    薪給額為十一萬三千元，並以其為前段退休金基數折算金額。則上訴人之前段退
    休金為前段退休金基數乘以前段退休金基數折算金額，計得三十三萬九千元（
    3*113000=339000）。
  (二)再依被上訴人中心前揭退休辦法第九條第二款規定，民國八十一年元月一日以後
    員工在本中心服務年資部分退休金基數（以下簡稱後段退休金基數）之計算：在
    本中心服務滿一年至十五年部分，扣除前款年資後之餘數，每年給予兩個基數‧
    ‧‧滿三個月者以半年計，不足三個月者不計。上訴人於八十七年三月十六日退
    休，則自八十一年元月一日起算計在職六年二個月餘，計得十二個基數。再依同
    辦法第十條第二款規定，月薪人員之後段退休金基數，其每一基數之折算金額（
    以下簡稱後段退休金基數折算金額），係按核准退休時最後十二個月薪給之平均
    數為一基數之折算金額。並規定以上基數金額均不含職務津貼、伙食費、加班費
    及各種獎金（見原審卷第二十頁反面退休辦法第十條第二項第三款）。上訴人主
    張包含其他經常性給付並不足採，因此上訴人自八十六年八月一日起，其本薪自
    十六萬零九百七十五元調整至十六萬九千二百二十五元，其最後十二個月薪給數
    為十六萬六千一百三十一元（八十六年八月一日至八十七年三月十五日計七點五
    個月，月領十六萬九千二百二十五元，計領一百二十六萬九千一百八十七點五元
    ；八十六年三月十六日至同年七月三十一日計四點五個月，月領十六萬零九百七
    十五元，計領七十二萬四千三百八十七點五元，其退休前最後十二個月平均月領
    十六萬六千一百三十一元）。則上訴人後段退休金金額應以後段退休金基數乘以
    後段退休金基數折算金額，計一百九十九萬三千五百七十二元（12 * 166131 =
    0000000）。
  (三)上訴人上述前段應得退休金及後段應得退休金之總和，即為上訴人退休金總金額
    ，共計二百三十三萬二千五百七十二元（339000+0000000=0000000）。上訴人於
    此範圍內之請求為有理由，應予准許，逾此範圍內之請求為無理由，應予駁回。
七、綜上所述，上訴人主張被上訴人撤銷上訴人退休之決議並不生效，被上訴人仍有
    給付上訴人退休金之義務等語，應為可採。上訴人請求被上訴人給付二百三十三
    萬二千五百七十二元，及自民國八十八年八月十二日起至清償日止，按週年利率
    百分之五計算之利息，為有理由，應予准許。逾此所為請求，為無理由，應予駁
    回。又，上訴人勝訴部分，兩造分別陳明願供擔保為准、免假執行之宣告，經核
    於法並無不合，爰分別酌定相當擔保金額准許之。至於上訴人敗訴部分，其假執
    行之聲請失所附麗，應併予駁回。原審就上開應准許部分，為上訴敗訴之判決，
    並駁回其假執行之聲請，尚有未洽，上訴意旨求予廢棄改判，為有理由，爰由本
    院予以廢棄改判如主文第二項所示，並依聲請為附條件之准、免假執行之宣告。
    至於上訴人之請求不應准許部分，原判決為上訴人敗訴之判決，並駁回其假執行
    之聲請，經核於法並無不合，上訴意旨求予廢棄改判，為無理由，應駁回其上訴
    。
八、本件事證已臻明確，兩造其餘主張、陳述及所提之證據，均與本件判決結果無關
    ，爰毋庸再予審酌，附此敘明。
九、據上論結，本件上訴為一部有理由，一部無理由，依民事訴訟法第四百五十條、
    第四百四十九條第一項、第七十九條但書、第四百六十三條、第三百九十條第二
    項、第三百九十二條，判決如主文。
中      華      民      國    九十二    年      四      月     十六     日
                        臺灣高等法院民事第九庭
                                        審判長法  官  吳  謙  仁
                                              法  官  魏  大  喨
                                              法  官  游  婷  麟
右正本係照原本作成。
如不服本判決，應於收受送達後二十日內向本院提出上訴書狀，其未表明上訴理由者
，應於提出上訴後二十日內向本院補提理由書狀（均須按他造當事人之人數附繕本）
上訴時應提出委任律師或具有律師資格之人之委任狀；委任有律師資格者，另應附具
律師資格證書及釋明委任人與受任人有民事訴訟法第四百六十六條之一第一項但書或
第二項（詳附註）所定關係之釋明文書影本。
中      華      民      國    九十二    年      四      月     十六     日
                                              書記官  林  初  枝
附註：
民事訴訟法第四百六十六條之一（第一項、第二項）：
對於第二審判決上訴，上訴人應委任律師為訴訟代理人。但上訴人或其他法定代理人
具有律師資格者，不在此限。
上訴人之配偶、三親等內之血親、二親等內之姻親，或上訴人為法人、中央或地方機
關時，其所屬專任人員具有律師資格並經法院認為適當者，亦得為第三審訴訟代理人
。


司法院資訊處製作；財團法人民間司法改革基金會備份。
